臺灣臺中地方法院刑事判決　　　　　 96年度中簡上字第132號
上　訴　人
即　被　告　甲○○
　　　　　　　　　　（另案於臺灣臺中監獄執行中）
上列上訴人即被告因侵占案件，不服本院臺中簡易庭95年度中簡
字第3464號中華民國95年12月7日第一審判決（聲請簡易判決處
刑書案號：臺灣臺中地方法院檢察署95年度偵字第19930號），
提起上訴，本院管轄之第二審合議庭判決如下：
    主    文
上訴駁回。
    事實及理由
一、本案經本院審理結果，認第一審簡易判決認事用法及量刑均
    無不當，應予維持，並引用第一審判決書記載之事實、證據
    及理由（如附件）。
二、上訴人即被告（下簡稱被告）甲○○上訴意旨略以：原審量
    處被告罰金銀元四千元，判刑顯然過重云云。惟按刑罰之量
    定，固應審酌刑法第五十七條所列各款事由及一切情狀，為
    酌量輕重之標準，並非漫無限制，惟量刑輕重係屬事實審法
    院得依職權自由裁量之事項，苟已斟酌刑法第五十七條各款
    所列情狀而未逾越法定刑度，不得遽指為違法；且在同一犯
    罪事實與情節，如別無其他加重或減輕之原因，下級審量定
    之刑，亦無過重或失輕之不當情形，則上級審法院對下級審
    法院之職權行使，原則上應予尊重（最高法院七十二年臺上
    字第六六九六號、七十五年臺上字第七○三三號判例及八十
    五年度臺上字第二四四六號判決意旨參照）。查被告所犯之
    刑法第三百三十七條之侵占離本人持有物罪，法定刑為銀元
    五百元以下罰金，因罰金罰鍰提高標準條例第一項前段規定
    ，提高為十倍，為得科銀元五千元以下罰金。審酌被告侵占
    被害人游桂珍遺失之物品，造成被害人游桂珍回復其物之困
    難，原審於法定刑度內量處被告罰金銀元四千元，揆諸上開
    說明，難謂有何違法失當之處。是被告以上開上訴理由，指
    摘原審之量刑，即非允洽，並無足取。
三、被告行為後，刑法業於民國九十四年一月七日修正，於同年
    二月二日公布，於九十五年七月一日施行。按行為後法律有
    變更者，適用行為時之法律，但行為後之法律有利於行為人
    者，適用最有利於行為人之法律，修正後即現行刑法第二條
    第一項定有明文。刑法第三百三十七條之侵占遺失物罪，法
    定刑為銀元五百元以下罰金，因罰金罰鍰提高標準條例第一
    項前段規定，提高為十倍，為得科銀元五千元以下罰金。而
    依修正後刑法施行法第一條之一規定：「（第一項）中華民
    國九十四年一月七日刑法修正施行後，刑法分則編所定罰金
    之貨幣單位為新臺幣。（第二項）九十四年一月七日刑法修
    正時，刑法分則編未修正之條文定有罰金者，自九十四年一
    月七日刑法修正施行後，就其所定數額提高為三十倍。但七
    十二年六月二十六日至九十四年一月七日新增或修正之條文
    ，就其所定數額提高為三倍」，及刑法第三十三條第五款修
    正為：「主刑之種類如下：五、罰金：新臺幣一千元以上，
    以百元計算之」等規定觀之，依修正後之法律，刑法第三百
    三十七條侵占離本人所持有之物（遺失物）罪所得科處之罰
    金刑最高額為新臺幣一萬五千元、最低額為新臺幣一千元，
    然依被告行為時即修正前刑法第三十三條第五款規定之罰金
    最低額為銀元一元，並提高十倍計算，前開罰金刑，最高額
    為銀元五千元，最低額為銀元十元，若乘以三倍而換算為新
    臺幣，最高額雖與新法同為新臺幣一萬五千元，然最低額僅
    為新臺幣三十元。因此，比較上述修正前、後之刑罰法律，
    自以被告行為時即修正前關於科處罰金刑之法律較有利於被
    告。
四、又被告於犯罪時之刑法第四十二條第二項前段規定：「易服
    勞役以一元以上三元以下折算一日。」，又被告行為時之易
    服勞役折算標準，修正前罰金罰鍰提高標準條例第二條（現
    已刪除）規定，就其原定數額提高為一百倍折算一日，則本
    件被告行為時之易服勞役折算標準，最高應以銀元三百元折
    算一日，經折算為新臺幣後，應以新臺幣九百元折算為一日
    。惟九十五年七月一日修正施行之刑法第四十二條第三項前
    段規定：「易服勞役以新臺幣一千元、二千元或三千元折算
    一日。」，比較修正前後之易服勞役折算標準，以九十五年
    七月一日修正施行後之規定，較有利於被告，則依刑法第二
    條第一項但書，應適用修正後刑法第四十二條第三項前段之
    規定，定其折算標準〔按定易服勞役之折算標準，係屬科刑
    規範事項，非屬最高法院九十五年五月二十三日九十五年第
    八次刑庭會議決議第一、（四）則所定，比較新舊法應就罪
    刑有關之共犯、未遂犯、想像競合犯、牽連犯、連續犯、結
    合犯，以及累犯加重、自首減輕暨其他法定加減原因（如身
    分加減）與加減例等一切情形，綜其全部罪刑之結果而為比
    較之情形，其既非屬法律適用之情形，即無與之綜合比較之
    適用，附此敘明〕。
五、核被告所為，係犯刑法第三百三十七條之侵占離本人持有物
    罪。原審依刑事訴訟法第四百四十九條第一項前段、第四百
    五十四條第二項，刑法第二條第一項前、後段、第三百三十
    七條、第四十二條第三項，罰金罰鍰提高標準條例第一條前
    段，判處被告銀元四千元即新臺幣一萬二千元，如易服勞役
    ，以新臺幣一千元折算壹日，其法律適用及量刑均屬妥適，
    被告之上訴為無理由，應予駁回。
據上論斷，應依刑事訴訟法第四百五十五條之一第一項、第三項
、第三百七十三條、第三百六十八條，判決如主文。
中　　華　　民　　國　　96　　年　　3 　　月　　7 　　日
                  刑事第十庭    審判長法　官　賴妙雲
                                      法　官  黃家慧
                                    　法　官　黃炫中
上正本證明與原本無異。
不得上訴
                                書記官  黃珮華
中　　華　　民　　國　　96　　年　　3 　　月　　7 　　日
